最高法院刑事判決　　　　　　　　　　　　　　　九十三年度台上字第一二四０號
　　上　訴　人　甲○○
右上訴人因違反著作權法案件，不服台灣高等法院台南分院中華民國九十二年十二月
九日第二審更審判決（九十二年度上更(一)字第四四二號，起訴案號：台灣台南地方法
院檢察署九十一年度偵字第九一０五號），提起上訴，本院判決如左：
    主  文
上訴駁回。
    理  由
按刑事訴訟法第三百七十七條規定，上訴於第三審法院，非以判決違背法令為理由，
不得為之。是提起第三審上訴，應以原判決違背法令為理由，係屬法定要件。如果上
訴理由狀並未依據卷內訴訟資料，具體指摘原判決不適用何種法則或如何適用不當，
或所指摘原判決違法情事，顯與法律規定得為第三審上訴理由之違法情形，不相適合
時，均應認其上訴為違背法律上之程式，予以駁回。本件原判決認定上訴人甲○○明
知不詳姓名者所交付之ＣＤ音樂光碟片八百五十八片，及影音光碟片九十四片，係他
人非法重製之盜版光碟片。其中如原判決附表一所示ＣＤ音樂光碟片，係未經著作權
人滾石國際音樂股份有限公司（下稱滾石公司）、魔岩唱片股份有限公司（下稱魔岩
公司）、華納國際音樂股份有限公司（下稱華納公司）、上華國際企業股份有限公司
（下稱上華公司）、豐華唱片股份有限公司（下稱豐華公司）、福茂唱片音樂股份有
限公司（下稱福茂公司）、環球國際唱片股份有限公司（下稱環球公司）、艾迴股份
有限公司（下稱艾迴公司）、科藝百代股份有限公司（下稱科藝公司）、博德曼股份
有限公司（下稱博德曼公司）、新力哥倫比亞音樂股份有限公司（下稱新力公司）、
華研國際音樂股份有限公司（下稱華研公司）等多家音樂公司授權；如原判決附表二
所示ＣＤ音樂光碟片，係未經著作權人貴族唱片股份有限公司之授權；如原判決附表
三所示影音光碟片係未經著作權人得利影視股份有限公司之授權。竟基於以販賣為常
業之犯意，自民國九十一年八月二十五日起至同年九月一日，在台南市○○路○段二
八六號擺設地攤，以每片光碟片新台幣（下同）一百元之價格，販賣予不特定人牟利
，並恃此維生。嗣於同年九月一日十二時五十分許，為警當場查獲，扣得前開盜版Ｃ
Ｄ音樂光碟片、盜版影音光碟片、供販賣用之投錢筒一個，及販賣盜版光碟片所得二
百元。復於九十二年二月九日，明知綽號「小高」之不詳成年男子於台南市○○路○
段二八六號前攤位上，所擺設如原判決附表四所示ＣＤ音樂光碟片四百四十六片，屬
未經著作權人滾石公司、魔岩公司、華納公司、上華公司、豐華公司、福茂公司、環
球公司、艾迴公司、科藝公司、博德曼公司、新力公司、華研公司及阿爾發音樂股份
有限公司等多家音樂公司授權，而由該不詳姓名者所非法擅自重製之盜版光碟片。竟
承上開常業之犯意，與「小高」基於共同犯罪之意思聯絡，為「小高」擺設攤位，而
共同以每片光碟片一百元之價格，販賣予不特定人牟利，再收取每日一千元之薪資，
並恃此維生。嗣於同日十三時許為警查獲，扣得盜版ＣＤ音樂光碟片四百四十六片，
及販賣盜版光碟片所得七百六十元等情。因而撤銷第一審判決，改判論處上訴人共同
以犯明知為侵害著作權之物，意圖營利而交付之方法，侵害他人之著作權之罪為常業
罪刑。已敘明上開事實，業據告訴代理人蔡博洋、謝坤昇、陳信義、李紘宇等人指述
綦詳。即上訴人亦供述於前開時地，販賣前開ＣＤ音樂光碟片、影音光碟片，為警查
獲等情。且有上揭盜版光碟片、投錢筒、販賣所得款項扣案，及查獲時之現場照片在
卷可佐。復論述上訴人雖未供陳販賣上開盜版光碟片，係以何價格販入，獲利若干。
然上訴人以之擺設販賣，顯係有利可圖，否則當不致甘冒被查獲之風險。且說明刑法
上所謂常業犯，指反覆以同種類行為為目的之社會活動之職業性犯罪而言，至於犯罪
所得之多寡，是否恃此犯罪為唯一之謀生職業，則非所問，縱令兼有其他職業，仍無
礙於該常業犯罪之成立。上訴人係因前往台南找工作，經人介紹而從事前開販賣光碟
片之工作等情，業據其於第一審供述甚明。而販賣盜版光碟，本有暴利可圖，對生活
之資助甚大，客觀上可認為係主要生活收入，其顯以此為常業。至上訴人於原審雖供
稱：其油漆工作不穩定，才會兼作販賣盜版光碟；及所提出答辯狀陳述：因家庭經濟
不佳，父兄患有疾病等因素，迫於無奈，一時失慮，在平日販賣飾品時，兼賣非法光
碟各等情，縱使屬實，亦僅顯示當時其經濟狀況甚差，收入少，支出大，並不影響其
常業犯之成立。事證明確，為其所憑之證據及認定之理由。並論述上訴人於審判中雖
稱：其前揭第一次被查獲之行為，係受僱於不詳姓名者所為。然其於警詢時供稱：「
不知道老闆年籍資料及姓名，無法聯絡」；偵查中供述：「老闆從未打電話給伊」各
等情，衡以上訴人若受僱於人，當不致不知老闆之姓名、聯絡電話，否則如何與受僱
老闆聯絡交貨、點貨及取得報酬事宜，其前開所供，不合常情，足見前揭第一次被查
獲之販賣盜版光碟片行為，係上訴人自行販賣。又上訴人於審判中固另稱：第二次被
查獲時，係因「小高」有事暫時離開，幫忙代為照顧攤位，未從「小高」處獲得報酬
。惟上訴人已於警詢時供明：伊一天薪資一千元等情；且第二次與第一次被查獲販賣
之地點，均為台南市○○路○段二八六號前，顯非偶然發生之事，故上訴人此項陳述
不合事理。上訴人否認犯罪，所為上開辯解係屬事後卸責之詞，不足採信，亦於理由
內詳予指駁及說明。核其所為論斷，與卷內資料相符，從形式觀察，並無認定事實不
依證據或有何採證違背經驗法則、論理法則等違法情形存在。本件上訴意旨略以：上
訴人第一次被查獲之行為，究竟係自行販賣系爭盜版光碟片，抑係受僱於不詳姓名者
而為，或與該不詳姓名男子共同為之，原審並未詳予調查釐清，即為前開推斷，要有
未合。又上訴人主要以販售飾品、從事水泥工等為業，非賴販賣盜版光碟片維生，原
審未詳查究明，而認上訴人成立常業犯，亦有未合等情。惟由上所述，原判決已說明
其就案內所有證據，本於調查所得心證，分別定其取捨，而憑以認定上訴人有前開犯
行之依據及理由。又量刑輕重及是否宣告緩刑係屬事實審法院得依職權自由裁量之事
項，原判決已斟酌刑法第五十七條各款所列情狀而未逾法定刑度，並已說明上訴人第
一次被查獲後，在第一審審理中，仍不知悔改，再為前揭第二次之販賣盜版光碟片犯
行，且上訴人對大部分被害人並未賠償，不宜宣告緩刑等情，即不得遽指為違法。上
訴意旨乃徒就原判決明確論斷之事項，或原審採證認事之職權行使，及不影響判決本
旨之枝節問題，任意指摘，自與法律規定得為第三審上訴理由之違法情形，不相適合
。其上訴違背法律上之程式，應予駁回。
據上論結，應依刑事訴訟法第三百九十五條前段，判決如主文。
中　　　華　　　民　　　國　　九十三　　年　　　三　　　月　　 十一 　　日
                              最高法院刑事第六庭
                                  審判長法官  吳  雄  銘
                                        法官  池  啟  明
                                        法官  石  木  欽
                                        法官  郭  毓  洲
                                        法官  吳  三  龍
      右正本證明與原本無異
                                              書  記  官
中　　　華　　　民　　　國　　九十三　　年　　　三　　　月　　 十六 　　日
                                                                        Ｋ
